【裁判字號】    91,自,163
【裁判日期】    920321
【裁判案由】    詐欺等
【裁判全文】
臺灣臺北地方法院刑事判決                          九十一年度自字第一六三號
    自  訴  人  丁○○
    即反訴被告  即PAUL O.
    自訴代理人  陳添輝律師
    即  反  訴
    辯  護  人
    被      告  乙○○
    即 反訴 人
    選任辯護人  黃哲東律師
    即  反  訴
    代  理  人
右列被告等因詐欺等案件，經自訴人提起自訴及反訴人提起反訴，本院判決如左：
    主    文
乙○○被訴詐欺、背信部分不受理。
丁○○被訴誣告部分無罪。
    理    由
壹、自訴部分：
一、自訴意旨略以：被告乙○○與自訴人丁○○二人於民國八十五年一月四日簽訂合
    資契約，在香港設立歐群工業有限公司（下稱歐群公司），向大陸錫昌公司採購
    熱水箱等產品，銷往荷蘭ＮＥＦＩＴ  ＦＡＳＴＯ公司。詎被告竟基於意圖為自
    己不法所有之概括犯意，向自訴人表示每台熱水箱須支付給錫昌公司之丙○○及
    甲○○佣金美金（下同）一．五元，並連續自八十八年九月起至同年十二月間止
    ，向歐群公司共計領取一萬三千六百三十二元，嗣經丙○○及甲○○表示渠二人
    從未收取佣金，自訴人至此始知受騙。另被告復基於意圖為自己不法利益之概括
    犯意，而違背其任務之行為，向錫昌公司之丙○○及甲○○收取熱水箱回扣每台
    二．五元，並連續自八十八年一月十九日起至八十九年一月二十四日止，向錫昌
    公司之丙○○及甲○○共計收取二萬八千五百十一．八十四元。因而認被告涉犯
    有刑法第三百三十九條第一項之詐欺取財及同法第三百四十二條第一項之背信罪
    嫌云云。
二、按犯罪之被害人得提起自訴，刑事訴訟法第三百十九條第一項固定有明文，惟此
    之被害人係指犯罪之直接被害人而言。次按外國公司，係以營利為目的，依照外
    國法律組織登記，並經中華民國政府認許，在中華民國境內營業之公司，公司法
    第四條定有明文。又依外國法律組織登記之公司，未經我國政府認許者，在我國
    不能認其為法人，其僅為非法人團體；且該非法人團體之代表人或管理人不得以
    非法人團體名義提起自訴，最高法院分別著有七十年臺上字第四四八０號及三十
    七年臺上字第七十三號判例可資參照。
三、經查：本件自訴人自訴被告涉犯詐欺取財及背信罪嫌，依自訴人自訴狀所指被告
    涉犯之事實以觀，是若被告確實涉犯有上揭犯行，其所直接侵害者係歐群公司之
    法益，自訴人並非本件之直接被害人。再查：本件自訴人與被告所合資成立之歐
    群公司，係在香港依據公司條例註冊成立之公司，有歐群公司註冊證書影本一紙
    在卷可按，且該歐群公司並未經我國政府認許，此亦有經濟部公司名稱查詢表二
    紙及本院公務電話記錄一紙附卷可參，是該歐群公司係屬非法人團體無訛。從而
    ，本件自訴人自訴被告涉犯詐欺取財及背信罪嫌，因自訴人與被告所合資成立之
    歐群公司係屬非法人團體，是若被告確實涉犯有上開犯行，亦不得由自訴人提起
    本件自訴，故本件自訴人並非本件犯罪之直接被害人，且係依法不得提起本件自
    訴，其不得提起而提起，本院應為不受理判決之諭知。
貳、反訴部分：
一、反訴意旨略以：反訴被告丁○○對於支付錫昌公司佣金及收取回扣等情均事先知
    情且同意，竟夥同錫昌公司之丙○○及甲○○出具未收到佣金之不實文書提起本
    件自訴，而反訴被告之所以會提起本件自訴係因欲報復反訴人乙○○曾對其提起
    詐欺及背信之告訴，是反訴被告上揭指訴顯與事實不符。因而認反訴被告涉犯有
    刑法第一百六十九條第一項之誣告罪嫌云云。
二、按犯罪事實應依證據認定之，無證據不得推定其犯罪事實。又不能證明被告犯罪
    者，應諭知無罪之判決，刑事訴訟法第一百五十四條、第三百零一條第一項分別
    定有明文。按誣告罪之成立，以犯人明知所訴虛偽為構成要件，若誤認有此事實
    ，或以為有此嫌疑，自不得遽指為誣告，最高法院著有二十年上字第七一七號判
    例足資參照。
三、訊據反訴被告丁○○堅詞否認有何誣告之犯行，辯稱：「我所自訴的內容都是事
    實，並提出丙○○、甲○○二人所出具未收取佣金之證明書、支付給歐群公司回
    扣之傳真函文及支付明細影本等資料為證。」等語。經查：證人丙○○於本院九
    十二年一月六日調查時到庭證稱：「我在江蘇省無錫開了一家錫昌公司幫反訴人
    及反訴被告他們生產熱水器的熱交換器及熱水箱又叫小鍋爐等物件，證明書是我
    們（包含甲○○）寫給反訴被告的，證明我們沒有並收到反訴人的佣金，而傳真
    函文也是我叫會計做的，證明我們有支付歐群公司回扣給反訴人的事實。」等語
    ，此外，復有上開證明書、傳真函文及支付明細影本等資料在卷可按，在在足見
    反訴被告所自訴之內容堪為事實，並非虛構，方提起本件自訴，顯見反訴被告顯
    無誣告之故意及行為，揆諸前開判例及法條之說明，本院自應為無罪判決之諭知
    。
據上論斷，應依刑事訴訟法第三百三十四條、第三百四十三條、第三百三十九條、第
三百零一條第一項，判決如主文。
中      華      民      國    九十二    年      三      月    二十一    日
                                臺灣臺北地方法院刑事第七庭
                                    法  官  蔡正雄
右正本證明與原本無異。
如不服本判決，應於判決送達後十日內向本院提出上訴狀(應抄附繕本)。
                                    書記官  黃秀琴
中      華      民      國    九十二    年      三      月    二十四    日


司法院資訊處製作；財團法人民間司法改革基金會備份。
